【裁判字號】    99,簡,85
【裁判日期】    990810
【裁判案由】    就業服務法
【裁判全文】
臺中高等行政法院判決
                                        99年度簡字第85號
原      告  甲○○
被      告  南投縣政府
代  表  人  乙○○
訴訟代理人  丁○○
            丙○○
上列當事人間因就業服務法事件，原告不服行政院勞工委員會中
華民國99年3月26日勞訴字第0980032327號訴願決定，提起行政
訴訟。本院判決如下︰
    主  文
原告之訴駁回。
訴訟費用由原告負擔。
    事實及理由
一、事實概要：緣原告聘僱之印尼籍勞工PURYANTI（下稱P君，
    護照號碼：AA926625），於民國（下同）98年2月5日入境工
    作後，原告安排該外勞於98年7月15日至童綜合醫院接受入
    境後6個月之第1次健康檢查，該院於98年7月21日核發其健
    檢報告，惟原告卻未於收到檢查結果之日起15日內檢具上開
    健檢報告報請南投縣衛生局核備，被告以其違反受聘僱外國
    人健康檢查管理辦法第7條及就業服務法第57條第5款之規定
    ，乃依就業服務法第67條第1項規定，以98年10月16日府社
    勞行字第09802193620號違反就業服務法罰鍰案件裁處書處
    原告罰鍰新台幣（下同）6萬元整。原告不服，向行政院勞
    工委員會（下稱勞委會）提起訴願，遭駁回，遂提起本件行
    政訴訟。
二、本件原告主張：原告往年均委請仲介公司代為聘僱外勞，嗣
    後因勞委會鼓勵採用直接聘僱，以保障外勞不被非法剝削，
    原告於97年10月開始申請，至到98年2月5日該外籍看護工入
    境，成功續聘，但原告對相關法令並不瞭解，政府沒有通知
    原告要帶去體檢，原告係按以前仲介代辦時，差不多的時間
    點即於98年7月21日帶外勞去完成體檢，以前請仲介公司代
    辦時，體檢完原告會直接從醫院回家，體檢結果都由仲介公
    司代為申報，所以原告不知體檢結果要依限申報，原告雖有
    接到簡訊提醒，但接到時已是98年8月6日，經原告以電話詢
    問被告所屬衛生局，承辦人員告知將以E-MAIL寄送相關表格
    ，然經過98年8月7日及8月8日颱風假及八八水災，原告收到
    時都已經快逾期了，且E-MAIL的標題有寫說如有帶外勞去健
    康檢查的話就可以忽略本訊息，以致原告受誤導以為既然已
    經有帶外勞去體檢，就忽略了該訊息。嗣後原告於98年8月
    11日以快遞寄出，雖已超過15日期限，被告所屬衛生局亦已
    准予備查，若有程序瑕疵，即應存疑，不應准予備查後再追
    究責任。況依規定，外籍勞工入國後六個月之前後一個月內
    應作健康檢查，且其收受證明之15日內函報，若因為幾天之
    時間差距，即不合規定，衛生主管機關亦應可以要求原告在
    合法時效內重作健康檢查，再正式函報以確定健康檢查合格
    ，原告並非經驗豐富之仲介人員，逕予裁罰，有失公平等情
    。並聲明求為判決撤銷訴願決定及原處分。
三、被告則以：原告未依規定於98年8月5日前（健康檢查報告日
    起15日內）將所聘僱之印尼籍看護工P君之健康檢查結果函
    報衛生主管機關。案經被告所屬衛生局檢卷函請被告依法辦
    理。經審閱被告所屬衛生局所送資料及原告陳述意見書，原
    告自行直接聘僱申請外勞是期望能幫外勞省下仲介費甚至是
    國外龐大的貸款費用，讓外勞多賺取工作所得。雖原告已於
    規定期間內安排P君至指定醫院接受定期健康檢查，但係因
    初次透過直聘中心自行申請聘僱家庭看護工，對法令較不瞭
    解又巧遇颱風，故逾期將P君之健康檢查結果函報衛生主管
    機關。但依就業服務法第57條第5款之規定，雇主聘僱外國
    人不得有「未依規定將健康檢查結果函報衛生主管機關。」
    之行為。另依受聘僱外國人健康檢查管理辦法第7條規定：
    「雇主應於丙類人員入國工作滿6個月、18個月及30個月之
    日前後30日內，安排其至指定醫院接受定期健康檢查，‧‧
    ‧。雇主應於收受指定醫院核發前項健康檢查證明之日起15
    日內，檢具下列文件送交所在地衛生主管機關備查：一中央
    主管機關核發之外國人聘僱許可文件。二前項健康檢查證明
    正本。三受檢外國人名冊。四前次健康檢查合格之同意備查
    函。」再者外勞直聘中心對於透過該中心自行招募原聘僱之
    外勞的雇主皆會透過簡訊或網路主動通知提醒雇主辦理外勞
    入境後健康檢查、勞健保、居留證及等相關應辦事項。本件
    原告確實依限有帶外勞去體檢，但依就業服務法規定於接到
    外勞體檢結果15日內要向當地衛生主管機關通報核備體檢結
    果，原告疏失沒有依限通報，違反就業服務法第57條第5款
    規定，乃予以最輕度裁罰。況因第一次新聘外勞部分因手續
    繁瑣，故還未開放直接聘僱，直接聘僱目前只開放第一次聘
    僱外勞滿三年後，外勞出境再次入境而雇主仍予聘僱時才有
    適用。而勞委會考量雇主對相關規定、程序認知的不足，成
    立直聘中心，該中心會以E-MAIL通知提醒雇主何時應該辦理
    何事項。辦理直聘時，勞委會直聘中心亦有發給雇主有關注
    意事項的說明書面。本件原告違法之情事客觀明確屬實，被
    告據衛生局資料依法處原告罰鍰處分，於法並無違誤等語，
    資為抗辯。並聲明求為判決駁回原告之訴。
四、兩造之爭點為原告依勞委會之鼓勵直聘外籍勞工為看護工，
    已依規定帶同所聘僱之外國人接受健康檢查，惟因不瞭解就
    業服務法相關規定，未將健康檢查結果於15日內，函報衛生
    主管機關，應否受罰。經查：
    (一)按「雇主聘僱外國人不得有下列情事：一‧‧‧五未依規
      定安排所聘僱之外國人接受健康檢查或未依規定將健康檢
      查結果函報衛生主管機關。」「違反‧‧‧第57條第5款
      ‧‧‧規定，處新臺幣6萬元以上30萬元以下罰鍰。」就
      業服務法第57條第5款、第67條第1項分別定有明文。因上
      開規定，雇主聘僱外國人，未依規定將健康檢查結果函報
      衛生主管機關者，應予處罰，就業服務法第48條第3項乃
      授權中央衛生主管機關會商中央主管機關訂定「受聘僱外
      國人入境後之健康檢查管理辦法」，其第7條第1項規定：
      「雇主應於丙類人員入國工作滿6個、18個月及30個月之
      日前後30日內，安排其至指定醫院接受定期健康檢查，．
      ．．。」同條第2項規定：「雇主應於收受指定醫院核發
      前項健康檢查證明之日起15日內，檢具下列文件送交所在
      地衛生主管機關備查：一中央主管機關核發之外國人聘僱
      許可文件。二前項健康檢查證明正本。三受檢外國人名冊
      。四前次健康檢查合格之同意備查函。」本件原告聘僱之
      印尼籍勞工P君，於98年2月5日入境工作後，原告安排該
      外勞於98年7月15日至童綜合醫院接受入境後6個月之第1
      次健康檢查，該院於98年7月21日核發其健檢報告，原告
      延至98年8月13日檢具上開健檢報告報請南投縣衛生局核
      備，已逾收到檢查結果之日起15日內應檢具上開健檢報告
      報請南投縣衛生局核備之規定，此有南投縣政府衛生局98
      年8月18日投衛局疾字第0980016044號函、98年8月26日投
      衛局疾字第0980100281號函及相關資料影本附卷可稽，並
      為原告所不爭，是原告違反首揭就業服務法第57條第5款
      及受聘僱外國人健康檢查管理辦法第7條第2項規定之違法
      事實，洵堪認定，被告依就業服務法第67條第1項規定，
      裁處原告罰鍰6萬元，於法即無不合。
    (二)原告雖訴稱伊往年均委請仲介公司代為聘僱外勞，嗣因勞
      委會鼓勵採用直接聘僱，伊始直接聘僱續聘之外籍看護工
      P君。渠係第1次直聘，對相關法令並不瞭解，政府沒有通
      知原告要帶去體檢，原告係按以前仲介代辦時，差不多的
      時間點即於98年7月21日帶外勞去完成體檢，以前請仲介
      公司代辦時，體檢完原告會直接從醫院回家，體檢結果都
      由仲介公司代為申報，所以原告不知體檢結果要依限申報
      ，原告雖有接到簡訊提醒，但接到時已是98年8月6日，經
      原告以電話詢問被告所屬衛生局，承辦人員告知將以E-MA
      IL寄送相關表格，然經過98年8月7日及8月8日颱風假及八
      八水災，原告收到時都已經快逾期了，且E-MAIL的標題有
      寫說如有帶外勞去健康檢查的話就可以忽略本訊息，以致
      原告受誤導以為既然已經有帶外勞去體檢，就忽略了該訊
      息。未有基層人員有效指導在時效內重新健康檢查及函報
      云云。
    (三)惟按「不得因不知法規而免除行政處罰責任。但按其情節
      ，得減輕或免除其處罰。」行政罰法第8條定有明文。經
      查雇主聘僱外國人不得有未依規定安排所聘僱之外國人接
      受健康檢查或未依規定將健康檢查結果函報衛生主管機關
      之情事，違反者，應處6萬元以上30萬元以下罰鍰，既為
      就業服務法第57條第5款及同法第67條第1項所明定，另行
      政院衛生署依據就業服務法第48條之授權訂定「受聘僱外
      國人健康檢查管理辦法」，其第7條第1項及第2項並規定
      ，雇主應於丙類人員入國工作滿6個月、18個月及30個月
      之日前後30日內，安排其至指定醫院接受定期健康檢查，
      ‧‧‧。雇主應於收受指定醫院核發前項健康檢查證明之
      日起15日內，檢具下列文件送交所在地衛生主管機關備查
      ，均已見前述，則原告自不得以不知法律為由，主張免罰
      。至於被告及被告所屬衛生局函均稱原告確係因不諳法令
      規定，接到主管機關簡訊通知後又遇颱風，以致延誤申報
      等語，惟此係能否減輕或免除其處罰之範圍，而是否給予
      減輕或免除其處罰，係行政機關之裁量權，本件被告既未
      給予減輕或免除其處罰，且被告所為裁量，又未逾越法定
      範圍，行政法院即不得指其為違法，而撤銷其裁量處分。
      至於原告指勞委會鼓勵人民直聘續聘之外籍看護工，對不
      諳法令規定之一般民眾，並未告知相關規定，致願奉行政
      府政策之民眾反而受罰云云乙節。倘原告所言屬實，原告
      可向勞委會及衛生主管機關請求改善，亦非能以之作為免
      罰之理由。從而，被告依就業服務法第67條第1項規定，
      以98年10月16日府社勞行字第09802193620號違反就業服
      務法罰鍰案件裁處書處原告罰鍰新台幣6萬元整並無違法
      ，訴願決定予以維持，核無不合。原告訴請撤銷，為無理
      由，應予駁回。本件事證已臻明確，兩造其餘攻擊防禦方
      法均與本件判決結果不生影響，故不逐一論述，附此敘明
      。又本件為簡易案件，爰不經言詞辯論，判決如主文。
據上論結，本件原告之訴為無理由，依行政訴訟法第233條第1項
、第236條、第195條第1項後段、第98條第1項前段，判決如主文
。
中    華    民    國    99    年     8    月    10    日
                  臺中高等行政法院第三庭
                              法  官  林  金  本
以上正本證明與原本無異。
如不服本判決，應於判決送達後20日內，以本訴訟事件所涉及之
法律見解具有原則性者，始得向本院提出上訴狀並表明上訴理由
，經最高行政法院許可，否則不得上訴；如於本判決宣示後送達
前提起上訴者，應於判決送達後20日內補提上訴理由書（均應依
對造人數提出繕本）。
中    華    民    國    99    年     8    月    10    日
                              書記官  莊  啟  明

司法院資訊處製作；財團法人民間司法改革基金會備份。
